【裁判字號】    97,交聲,2794
【裁判日期】    971231
【裁判案由】    聲明異議
【裁判全文】
臺灣高雄地方法院刑事裁定            97年度交聲字第2794號
原處分機關  高雄市政府交通局
異  議  人  甲○○
上列異議人即受處分人因違反道路交通管理處罰條例案件，對於
高雄市政府交通局民國97年11月25日所為之處分（處分案號：高
市交裁字第裁32-B00000000號）聲明異議，本院裁定如下：
    主  文
異議駁回。
    理  由
一、原處分意旨略以：異議人即受處分人甲○○於民國91年8 月
    21日晚上10時24分許，騎乘車牌號碼XLP-321 號重型機車行
    經高雄市○○路、凱旋路口，經警當場舉發「未領有駕駛執
    照駕車」之違規，依道路交通管理處罰條例第21條第1 項第
    1 款之規定，裁處罰鍰新台幣（下同）9600元等語。
二、聲明異議意旨略以：異議人即受處分人甲○○（下略稱異議
    人）已於91年10月16日繳交6000元，當時以為本案已結清，
    才會讓本案過期，況裁決只有5 年的期限，為何一直到97年
    11月25日才裁決，為此請求撤銷原處分。
三、按汽車駕駛人，未領有駕駛執照駕駛小型車或機器腳踏車者
    ，處新臺幣6,000 元以上12,000元以下罰鍰，並當場禁止其
    駕駛；汽車駕駛人，爭道行駛，起駛前，不讓行進中之車輛
    、行人優先通行，處600 元以上1,800 元以下罰鍰，道路交
    通管理處罰條例第21條第1 項第1 款、第45條第1 項第10款
    定有明文。而道路交通管理處罰條例條文內「汽車」之定義
    包含機器腳踏車，同條例第3 條第8 款亦定有明文。
四、又按95年2 月5 日起生效施行之行政罰法第27條固規定：「
    行政罰之裁處權因3 年期間之經過而消滅。前項期間自違反
    行政法上義務之行為終了時起算，但行為之結果發生在後者
    ，自該結果發生起算」，惟同法第45條則規定：「本法施行
    前違反行政法上義務行為應受處罰而未經裁處，於本法施行
    後裁處者，除第15條、第16條、第18條第2 項、第20條及第
    22 條 規定外，均適用之。前項行政罰之裁處權時效，自本
    法施行之日起算」，而行政罰法係於95年2 月5 日施行，是
    行政罰法第45條之規範目的，主要是為處理過渡時期之裁罰
    時效問題，而行政罰法第45條第2 項又係同法第27條第2 項
    之特別規定，準此，對於在行政罰法施行前尚未符合上揭行
    政程序法第131 條規定罹於時效之裁罰，自應適用行政罰法
    第45 條 第2 項之規定「自本法施行之日起算」，亦即自95
    年2 月5 日起算3 年之時效期間，直至98年2 月5 日前均得
    依法裁罰，先予敘明。
五、異議人於上開時、地騎乘車牌號碼XLP-321 號重型機車，為
    警攔檢查獲，並經警以高雄市政府警察局高市警刑字第B000
    00000 號舉發違反道路交通管理事件通知單（下稱舉發通知
    單）當場舉發無照駕駛之違規行為，嗣經原處分機關依道路
    交通管理處罰條例第21條第1 項第1 款之規定，於97年11月
    25日以高市府交裁字第裁32-B00000000號裁處罰鍰9600元等
    情，為異議人於本院調查程序中坦承不諱，並有卷附上開裁
    決書及其送達證書、上開舉發通知單各1 份可佐。異議人固
    辯稱已於91年10月16日繳交6000元云云，惟經本院查詢結果
    ，該筆款項係另繳納異議人因本件違規肇事之責任保險費用
    ；而依報表顯示，異議人本件違規行為之罰鍰9600元仍遲未
    繳納，有高雄市交通局違規查詢報表1 紙在卷可憑，異議人
    本件罰鍰未繳之事實，堪可認定。
六、從而，異議人既因自己過失誤認所繳納責任保險費用為本件
    罰鍰，因而逾到案日期91年9 月7 日仍遲未繳清，自不得據
    以免責。原處分機關依裁處時之道路交通管理處罰條例第21
    條第1 項第1 款之規定，裁處異議人罰鍰9,600 元，應屬適
    法，本件異議為無理由，應予駁回。
七、據上論斷，應依道路交通案件處理法第19條，裁定如主文。
中    華    民    國    97    年    12    月    31    日
                  交通法庭  法  官    王  琁
以上正本證明與原本無異。
如不服本裁定，應於收受送達後5 日內向本院提出抗告狀。
中    華    民    國    97    年    12    月    31    日
                            書記官    黃國忠


司法院資訊處製作；財團法人民間司法改革基金會備份。
